臺灣高雄地方法院刑事判決　　　　　　　　　　　　　九十一年度易字第五五七號
　　公　訴　人　臺灣高雄地方法院檢察署檢察官
　　被　　　告　乙○○○
　　選任辯護人　洪條根律師
　　　　　　　　周君強
右列被告因詐欺等案件，經檢察官提起公訴（九十年度偵續字第一三七號），本院判
決如左：
    主  文
乙○○○無罪。
    理  由
一、公訴意旨略以：被告乙○○○與甲○○、邱鄭足、陳進財（均經另案判決無罪確
    定）、林登甲、林劉玉蘭（均經另案判決有期徒刑四月確定）基於犯意聯絡，於
    民國八十年間，明知台糖股份有限公司（以下簡稱台糖公司）未上市股票每股淨
    值僅新台幣（下同）三十餘元，台糖公司股東對承買台糖公司土地並無優先權。
    竟由林登甲、林劉玉蘭於同年十一月十三日，藉台糖公司股東大會名義，於經濟
    日報刊登「揭開台灣第一大地主台糖公司資產市價總價神秘面紗」之廣告，指稱
    台糖公司股票行情每股四千餘元；並推由被告與甲○○利用（Ｏ七）00000
    00號電話，於八十一年三月間，在各大報紙刊登求售台糖股票及聯絡電話等廣
    告，再由邱鄭足、陳進財從旁慫恿，致使告訴人丙○○陷於錯誤，於八十一年三
    月三十一日，以每股二千元之價格，向林登甲購買以林劉玉蘭名義登記之台糖公
    司股票三千股。嗣告訴人見其所購買之股票，未如期上市，始知受騙，因認被告
    涉有刑法第三百三十九條第一項詐欺取財、證券交易法第二十二條第三項、第四
    十四條第一項後段、第一百七十五條罪嫌。
二、按犯罪事實應依證據認定之，無證據不得推定其犯罪事實，刑事訴訟法第一百五
    十四條定有明文。又認定不利於被告之事實，須依積極證據，苟積極證據不足為
    不利於被告事實之認定時，即應為有利於被告之認定，更不必有何有利之證據（
    最高法院三十年上字第八一六號判例參照）。公訴人認被告涉有詐欺等犯嫌，係
    以告訴人之指述，另案被告林登甲、林劉玉蘭經判刑確定、甲○○部分經非常上
    訴撤銷原判決為其論據。惟訊據被告堅決否認有詐欺等犯嫌，辯稱：「伊只有小
    學畢業程度不懂股票，報紙廣告是伊先生甲○○登的，並不是伊登的。且伊只是
    家庭主婦，並不參與買賣股票的事，在家裡接如接到找甲○○的電話，甲○○在
    家，伊會請甲○○來聽，甲○○不在家，伊就說甲○○不在家」等語。經查：
  (一)、告訴人固於本院審理中一再指述洽談本件台糖公司未上市股票買賣過程中，被
      告均全程參與，甚至有被告之夫甲○○未在場，而單獨與被告接洽之情形；然
      由告訴人首次於八十一年十月三日具狀向台灣高雄地方法院檢察署提出與本件
      相同事實之告訴，其就林登甲、林劉玉蘭部分表明為夫妻，但隻字提及本件被
      告，甚至僅列甲○○之名，此有該刑事告訴狀在卷可憑，而歷經台灣高雄地方
      法院檢察署以八十一年度偵字第二一四四七號、八十二年度偵續字第九七號偵
      查，及本院八十二年度易字第七０九二號、台灣高等法院高雄分院八十三年度
      上易字第一三八七號審理，在長達二年多（自八十一年十月間至八十三年十一
      月間）之偵審過程中，其亦僅指稱與甲○○接洽買賣台糖公司未上市股票事，
      無一語提及曾與被告接洽，此亦有前開案件之偵（審）訊筆錄在卷在憑。則告
      訴人如確與被告有接洽買賣台糖公司未上市股票事，次數又多於與甲○○接洽
      ，在被告身分（即甲○○之妻）可得確定情況下，告訴人卻僅以因持有甲○○
      之名片，致不知被告之姓名為由，在前開案件偵審過程中，全未提及與被告接
      洽買賣台糖公司未上市股票事，顯與事理有違，自難認告訴人於本院之指述為
      真。
  (二)、甲○○於本院審理中，及前開案件偵、審中，均一再供稱報紙上「售台糖股」
      之廣告為其刊登，復有以啟時有限公司（甲○○實際負責之公司）名義刊登廣
      告之台灣新聞報廣告版面登記簿在卷可憑，且甲○○亦一用否認被告曾有共同
      參與本件台糖公司未上市股票買事宜，又被告既為甲○○之妻，並同住一處，
      以被告姓名申裝市內家用電話，或接聽找甲○○洽談買賣股票之電話，亦屬情
      理之常，自難依此為被告不利之認定。
  (三)、林登甲、林劉玉蘭雖經台灣高等法院高雄分院於八十五年十二月三日以八十五
      年度再字第三號各判處有期徒刑四月確定，惟該判決只認定林登甲、林劉玉蘭
      與甲○○間有共同正犯關係，並未認定本件被告亦為共同正犯之一，此有該案
      刑事判決書在卷可查，又甲○○雖經最高法院於八十四年十一月二十四日以八
      十四年度台非字第四二四號判決就關於甲○○違背法令部分（即原審認甲○○
      無證券交易法第二十二條第三項之公開募集有價證券之行為）撤銷，惟亦未認
      定被告與甲○○間有共同正犯關係，此亦有前開案件刑事判決書在卷可憑。是
      林登甲、林劉玉蘭雖經判處罪刑、甲○○違背法令部分撤銷，亦難依前開判決
      認被告與林登甲等人間有共犯關係。
三、綜上所述，告訴人之指述既有前開重大瑕疵可指，且林登甲、林劉玉蘭受罪刑宣
    告、甲○○經最高法院撤銷原判決違背法令部分，亦不足為被告有公訴人所指前
    開犯嫌之認定，自無將被告以詐欺等罪名相繩之理。此外，復查無其他積極證據
    足證被告有何詐欺等犯行，不能證明被告犯罪，依法應為無罪之諭知。
據上論斷，應依刑事訴訟法第三百零一條第一項，判決如主文。
中      華      民      國    九十一    年      五      月    二十四    日
                                  臺灣高雄地方法院刑事第一庭
                                      法  官    曾  逸  誠
右正本證明與原本無異。
如不服本判決，應於判決送達後十日內，向本院提出上訴狀。
                                      書記官    張  金  蘭
中    華    民    國      九十一      年      五      月      三十      日
